【裁判字號】    90,交易,470
【裁判日期】    901203
【裁判案由】    公共危險
【裁判全文】
臺灣臺南地方法院刑事判決                          九十年度交易字第四七號
    公  訴  人  臺灣台南地方法院檢察署檢察官
    被      告  甲○○
右列被告因公共危險等案件，經檢察官提起公訴（九十年度偵字第七二九○號），本
院判決如左：
    主  文
甲○○服用酒類，不能安全駕駛動力交通工具而駕駛，處拘役伍拾伍日，如易科罰金
，以參佰元折算壹日，緩刑貳年。
    事  實
一、甲○○於民國九十年九月二十日，飲用三至四瓶啤酒後，業已達於不能安全駕駛
    動力交通工具之程度，竟仍駕駛車牌號碼ＳＶ－○八三三號自用小客車，沿台南
    縣七股鄉篤加村鴨母寮南二九線道路由北往南方向行駛。嗣於同日下午二十時十
    分許，途經該道路編號 TE B 58 電桿附近，因酒後行車不穩、疏未注意車前狀
    況及汽車在未劃標線之道路，應靠右行駛之規定，以致其車輛乘客座旁輪胎前之
    保險桿及葉子板部分擦撞，同路段由南向北行駛，由乙○○所駕駛之ＴＩ－五六
    ○九號自用小客車，以致該車乘客座輪胎前保險桿部分受損。
二、案經台南縣警察局佳里分局報告臺灣臺南地方法院檢察署檢察官偵查起訴。
    理  由
一、訊據被告甲○○對於前開時地飲酒後駕車及與被害人乙○○所駕駛之車輛發生擦
    撞之事實並不爭執，惟矢口否認有公共危險犯行，辯稱：「我雖然有喝酒但是沒
    有影響我開車，是對方撞我的」云云。經查：被告酒後駕車，肇事後測試其吸氣
    之酒精濃度每公升為零點四三毫克，有序號為○三三八四三Ｄ之酒精濃度測定值
    一紙在卷足稽；次查：被告肇事後經警訊問時有意模糊，注意力無法集中之情形
    ，有測試觀察紀錄一紙足稽，再查：被告行駛於未劃標線之道路未依規定偏左行
    駛，以致被害人乙○○無法閃避發生撞及，亦有台南縣警察局佳里分局後港派出
    所警員製作之道路交通事故調查報告表及被害人乙○○於警訊中之指述可證。復
    查：參酌按酒精使用後對人體之影響，除造成自主神經系統亢奮，與認知功能之
    暫時性缺損外，與駕駛能力有關者，為對於移動景物的追蹤能力、經強光照射後
    恢復視力，及監視四周的注意力等，而此三種能力在夜間駕車尤其重要，許多人
    飲酒後因沒有可自覺的生理反應，以致腦部功能已缺損而仍不自知照常開車，此
    乃許多酒後駕車造成意外事故之主因之一（台北醫學院附設醫院精神科蔡尚穎主
    任論文「酒精對人體生理與行為之影響」參照），亦為刑法修正增訂第一百八十
    五條之三之立法理由。次按，許多研究指出呼氣酒精濃度達每公升０．二五毫克
    以上或血液中酒精濃度達０．０五﹪（五０mg/dl）以上，將使其複雜技巧障礙
    、駕駛能力變壞肇事率比未飲酒時高二倍（參見司法院第四十五、第四十六期司
    法業務研究會研究專輯刑事法律專題研究（十七）第三０七頁，中央警察大學交
    通學系暨交通管理研究所蔡中志——對飲酒不能安全駕駛之執法研究）。再者，
    道路交通安全規則第一百十四條第二款規定，汽車駕駛人飲酒後吐氣所含酒精成
    份（即濃度）超過每公升０．二五毫克以上者，不得駕車，即是基於酒精對人體
    中樞神經系統有麻醉作用，為維護安全駕駛，而為之禁止規定。另刑法第一百八
    十五條之三所稱服用酒類或其他相類之物，不能安全駕駛動力交通工具之公共危
    險條款，則屬抽像危險犯之規定，此種抽象危險犯係伴隨飲酒過量駕車之行為而
    當然成立。換言之，只需客觀上有此種行為出現，危險即視為存在，是否果真肇
    事，並不影響公共危險罪責之成立，然如確實因之駕車肇事，其刑責之明顯性，
    自更不待言。又參考德國、美國之認定標準，對於酒精濃度呼氣已達每公升０．
    五五毫克或血液濃度達０．一一％以上，肇事率為一般正常人之十倍，認為已達
    「不能安全駕駛」之標準；至於上揭數值以下之行為，如輔以其他客觀事實得作
    為「不能安全駕駛」之判斷，亦認為應依刑法第一百八十五條之三之規定移送法
    辦處以刑罰，此有法務部八十八年五月十八日法八八檢字第００一六六九號函可
    資參照。
二、另查，被告於上述時、地，酒後駕車肇事之事實，除據其供認屬實外，被告駕車
    肇事後，經警測得其吐氣之酒精濃度尚達每公升０．四三毫克，亦有吐氣酒精濃
    度測試報告表一紙在卷可按，超過法務部所定之每公升零點二五毫克之標準，雖
    未達零點五五之標準，然參照右開說明可知，被告縱有優越之駕駛技巧可閃避道
    路之障礙，然有酒後駕駛能力降低之情形，而依前述道路交通安全規則之規定本
    不得駕車，被告竟無視上開規定，猶駕車外出，嗣後並因酒後行車不穩、疏未注
    意車前狀況及未遵守汽車在未劃標線之道路，應靠右行駛之規定，致偏向左行駛
    ，致擦撞被害人，足證被告當時之注意力已無法集中，飲酒後確已影響其判斷力
    及肢體協調能力，故被告駕車當時，業已陷於不能安全駕駛之程度甚明。
三、此外，復有台南縣警察局舉發違反道路交通管理事件通知單一紙、道路交通事故
    調查報告表、刑法第一百八十五條之三案件測試觀察記錄表各一紙及現場照片六
    張在卷足憑，是本件事證已臻明確，被告酒後駕車之公共危險犯行，均堪認定。
四、核被告所為，係犯刑法第一百八十五條之三之酒後駕駛罪。本院審酌被告犯罪之
    動機、目的，其生活狀況、品行、智識程度、本件犯罪所生之危險、損害，及被
    告雖矢口否認犯行，然與被害人乙○○達成和解賠償被害人新台幣七萬二千元，
    有未經本院核章之台南縣佳里鎮調解委員會調解筆錄一紙附卷可證，顯見被告知
    所悔悟，其犯後態度尚非惡劣等一切情狀，量處如主文所示之刑及易科罰金之折
    算標準，以資懲儆。末查：被告前未曾受有期徒刑以上刑之宣告，有臺灣高等法
    院被告全國前案紀錄表及台灣台南地方法院檢察署刑案資料查註紀錄表各一紙在
    卷為憑，其經此教訓後，應知所警惕，信無再犯之虞，本院因認所宣告之刑，以
    暫不執行為適當，併諭知緩刑二年，以勵自新。
據上論斷，應依刑事訴訟法第二百九十九條第一項前段，刑法第一百八十五條之三、
、第七十四條第一款、第四十一條第一項前段，罰金罰鍰提高標準條例第二條，判決
如主文。
本案經檢察官吳文政到庭執行職務
中      華      民      國      九十      年    十二    月      三      日
                                  臺灣臺南地方法院交通法庭
                                      法  官  蔡  直  青
右正本證明與原本無異。
如不服本判決，應於判決送達後十日內向本院提出上訴狀( 應附繕本 )。
                                      書記官  孫  鈴  堯
中      華      民      國      九十      年    十二    月      四      日
附錄本案論罪科刑法條全文：
刑法第一百八十五條之三
服用毒品、麻醉藥品、酒類或其他相類之物，不能安全駕駛動力交通工具而駕駛者，
處一年以下有期徒刑、拘役或三萬元以下罰金。
刑法第一百八十五條之四
駕駛動力交通工具肇事，致人死傷而逃逸者，處六月以上五年以下有期徒刑。


司法院資訊處製作；財團法人民間司法改革基金會備份。
